【裁判字號】    89,易,1093
【裁判日期】    900423
【裁判案由】    贓物
【裁判全文】
臺灣彰化地方法院刑事判決                        八十九年度易字第一九三號
    公  訴  人  臺灣彰化地方法院檢察署檢察官
    被      告  江人
    選任辯護人  王能幸律師
右列被告因贓物案件，經檢察官提起公訴（八十九年度偵字第三五一七號），本院判
決如左：
        主  文
江人無罪。
        理  由
一、公訴意旨略以：被告江人於民國（下同）八十九年五月一日上午十時許，在其
    經營之彰化縣二林鎮草湖廢料回收站，以每公斤新台幣（下同）三十元之價格，
    向不詳姓名年籍之成年男子故買甲○○失竊之保麗龍鋁製模具共九千六百五十公
    斤。嗣於同年月二日十二時十分許，經警在上址查獲，因認被告涉犯刑法第三百
    四十九條第二項之故買贓物罪。
二、公訴人認被告涉犯前開之罪，係以被告坦承購買前開模具，雖辯稱不知係贓物，
    但被告係經營廢料回收之專業，以三十七萬餘元之現金向不詳男子購買該批鋁具
    ，未問來路，亦無何買賣憑據，顯係基於業務考量，知贓故買，所辯不足採信為
    論據。
三、按犯罪事實應依證據認定之，無證據不得推定其犯罪事實；又不能證明被告犯罪
    者，應諭知無罪之判決，刑事訴訟法第一百五十四條、第三百零一條第一項前段
    分別定有明文。並事實之認定，應憑證據，如未能發現相當證據，或證據不足以
    證明，自不能以推測或擬制之方法以為裁判基礎；且認定不利被告之事實，須依
    積極證據，苟積極證據不足為不利於被告事實之認定時，即應為有利於被告之認
    定，更不必有何有利之證據，最高法院三十年上字第八一六號、四十年臺上字第
    八六號判例足資照。訊據被告固坦承購買前開模具漏未登記出賣人之資料委有
    過失，但仍堅詞否認知贓故買。辯護人亦以，被告係以比彰化縣舊貨商業同業公
    會所訂之較高價格購入前開廢模具，足見不知情為贓物；且購買時，模具上下附
    著之鐵板已除，查獲現場即被告之廢料回收站亦無鐵板等物，可見出賣者顯要讓
    被告誤以為係廢料而收購；另購買當日為勞動節，被告所僱之會計休息，被告亦
    疏忽忘了登記出賣者之資料，非故意買受贓物等語為被告辯護。經查，前開保麗
    龍鋁製模具係屬甲○○失竊之物，是其向他人購買中古貨來使用，模具若要賣，
    每公斤約二十七元，本來模具上、下有鐵塊及銅管，但其領回時均已不見，且被
    告之廢料回收站也沒有鐵塊及銅管等物諸情，已據甲○○於本院調查時證述明確
    ，足徵前述不詳出賣者曾先行除掉鐵塊、銅管，有誤導被告之意。又依卷附彰化
    縣舊貨商業同業公會報價考表所示，廢保麗龍模一公斤考價為二十八元至三
    十元，則被告以三十元價格購買甲○○失竊之保麗龍模具，合於市價；益以回收
    站殆以支付出賣者現金，且無立據之一般社會經驗，並被告於八十九年四月二十
    七日、二十九日各有提領五十萬元，四十四萬元一情，有其提出彰化銀行，溪湖
    分行，戶名有限責任台灣省第二資源回收運銷合作社之活期存款存摺影本供，
    足認被告係以現金購買前述模具，且未立據之行為合乎慣習，尚非全然無稽。雖
    因當日勞動節被告所僱之會計公休，被告自己亦漏無記載出賣者之資料，與營業
    規定有間，但執此一端，遽指被告係因業務考量知贓故買，顯然過苛，且衡情只
    係臆度之詞，尚難採取。綜上，本院因認公訴人所認尚有誤會，此外，復查無其
    他積極證據足認被告有公訴人所指涉之犯行，被告犯罪不能證明，揆諸前開判例
    及說明，被告與辯護人之辯詞可加採信，依法應諭知被告無罪之判決。
據上論斷，應依刑事訴訟法第三百零一條第一項，判決如主文。
中      華      民      國      九十      年      四      月  二十三  日
                                臺灣彰化地方法院刑事第三庭
                                  法      官    洪  榮  謙
右正本證明與原本無異。
如不服本判決，應於判決送達後十日內向本院提出上訴狀（須附繕本）。
告訴人或被害人對於判決如有不服具備理由請求檢察官上訴者，其上訴期間之計算係
以檢察官收受判決正本之日期為準。
                                  法院書記官    張  木  松
中      華      民      國      九十      年      四      月  二十四  日


司法院資訊處製作；財團法人民間司法改革基金會備份。
